臺灣新北地方法院刑事判決
111年度原易字第5號
公  訴  人  臺灣新北地方檢察署檢察官
被      告  顏晨安



指定辯護人  本院公設辯護人湯明純  
上列被告因詐欺案件，經檢察官提起公訴（110年度調偵字第290
8號），本院判決如下：
    主  文
顏晨安犯如附表所示之罪，各處如附表所示之刑及沒收。應執行
拘役捌拾日，如易科罰金，以新臺幣壹仟元折算壹日。
    事  實
一、顏晨安與蔡思潔前為情侶，因需錢花用，竟意圖為自己不法
    之所有，基於詐欺取財之犯意，於民國106年5月8日至9月6
    日間，分別透過通訊軟體LINE(下稱LINE)以如附表所示方式
    對蔡思潔施以詐術，致蔡思潔陷於錯誤，分別於附表所示時
    間匯款如附表所示之款項至顏晨安所有中華郵政股份有限公
    司帳號00000000000000號帳戶（下稱本案帳戶）。嗣因蔡思
    潔查覺有異，且未見相關給付單據或住院證明，始悉受騙。
二、案經蔡思潔訴由臺灣新北地方檢察署檢察官偵查起訴。
    理  由
一、證據能力
  ㈠按被告以外之人於審判外之言詞或書面陳述，除法律有規定
    者外，不得作為證據；又被告以外之人於審判外之陳述，雖
    不符同法第159條之1至第159條之4之規定，而經當事人於審
    判程序同意作為證據，法院審酌該言詞陳述或書面陳述作成
    時之情況，認為適當者，亦得為證據；而當事人、代理人或
    辯護人於法院調查證據時，知有第159條第1項不得為證據之
    情形，而未於言詞辯論終結前聲明異議者，視為有前項之同
    意，刑事訴訟法第159條第1項、第159條之5分別定有明文。
    查本案檢察官、被告顏晨安及其辯護人就本判決所引用被告
    以外之人於審判外之言詞或書面陳述之證據能力，於準備程
    序、審判期日中均不爭執其證據能力，且迄至言詞辯論終結
    前亦未聲明異議，本院審酌該等具有傳聞證據性質之證據製
    作時之情況，尚無違法不當及證明力明顯過低之瑕疵，應無
    不宜作為證據之情事，認以之作為本案之證據，應屬適當，
    依刑事訴訟法第159條之5之規定，認該等證據資料均有證據
    能力。
  ㈡本判決所引用之非供述證據部分，與本案待證事實均有關連
    性，亦無證據證明係實施刑事訴訟程序之公務員以不法方式
    所取得，依刑事訴訟法第158條之4之反面解釋，當有證據能
    力，復於本院審理時，提示並告以要旨，使當事人及辯護人
    充分表示意見，自得為證據使用。
二、上開犯罪事實，業據被告於偵訊、本院準備程序及審理時坦
    承不諱(見他字第69頁、本院卷第87、137、287、289頁)，
    核與證人即告訴人蔡思潔於偵訊及本院審理時之證述相符(
    見他字第68頁反面-69頁、本院卷第276-282頁)，並有LINE
    對話紀錄截圖、匯款單據、本案帳戶交易明細、就醫紀錄查
    詢、動物診斷證明書、大同動物醫院醫囑暨收據在卷可查(
    見他字卷第6-36、39、46-51、54-65頁、本院卷第109-123
    、161-231頁)，足認被告前開任意性自白與事實相符，可堪
    採信。從而，被告上開犯行堪予認定，應依法論科。
三、論罪科刑：
  ㈠核被告所為，均係犯刑法第339 條第1 項之詐欺取財罪。被
    告就如附表編號3、4所示犯行，分別係以一事由向告訴人借
    款，告訴人分次匯款，是主觀上分別係基於同一詐欺取財之
    犯罪計畫之犯意，對同一告訴人為之，則各次行為之獨立性
    極為薄弱，依一般社會健全觀念，在時間差距上，難以強行
    分開，在刑法評價上，應分別視為一個舉動之接續施行，合
    為包括之一行為予以評價，較為合理，應各論以接續犯之一
    罪。又被告就附表編號1至4所犯行，分別係於不同時間以不
    同需款目的向告訴人為之，犯罪行為各自獨立，應認其犯意
    各別，行為互殊。是被告所犯上開4罪，應予分論併罰。
  ㈡爰以行為人之責任為基礎，審酌被告不思循正當途徑獲取所
    需，利用告訴人對其之信任，先後以如附表所示之方式詐騙
    告訴人而獲取財物，所為實不足取，惟念及被告犯後坦認犯
    行，兼衡其素行、各次犯罪之動機、目的、情節、手段、告
    訴人所受之損失，及其迄今未與告訴人達成和解等犯後態度
    ，以及於本院審理時所陳之教育程度、家庭生活經濟狀況(
    見本院卷第288頁)等一切情狀，分別量處如主文所示之刑，
    並諭知易科罰金之折算標準，及定其應執行刑暨諭知易科罰
    金之折算標準，以示懲儆。
四、按犯罪所得，屬於犯罪行為人者，沒收之；前2項之沒收，
    於全部或一部不能沒收或不宜執行沒收時，追徵其價額，刑
    法第38條之1 第1 項、第3項分別定有明文。查被告分別以
    附表所示之方式對告訴人施以詐術，因此所詐得如附表所示
    之款項，分別為被告為各次犯行之犯罪所得，未據扣案，亦
    未償還予告訴人，均應依刑法第38條之1第1項、第3項規定
    ，分別於各次犯行之主文項下予以宣告沒收及追徵。
據上論斷，應依刑事訴訟法第299條第1項前段（依刑事裁判精簡
原則，僅記載程序法條文），判決如主文。
本案經檢察官陳儀芳提起公訴，檢察官劉家瑜到庭執行職務。
中　　華　　民　　國　　111 　年　　7 　　月　　20　　日
                  刑事第九庭  審判指法　官  何燕蓉
　　　　　　　　　
　　　　　　　　　                  法  官  林米慧
　　　　　　　　　　　　　　　　　　
　　　　　　　　　                  法  官  林翊臻
上列正本證明與原本無異。
如不服本判決，應於判決送達後20日內敘明上訴理由，向本院提
出上訴狀 (應附繕本) ，上訴於臺灣高等法院。其未敘述上訴理
由者，應於上訴期間屆滿後20日內向本院補提理由書「切勿逕送
上級法院」。
                                    書記官 郭佩瑜
中　　華　　民　　國　　111 　年　　7 　　月　　25　　日
附錄本案論罪科刑法條全文：
中華民國刑法第339條
（普通詐欺罪）
意圖為自己或第三人不法之所有，以詐術使人將本人或第三人之
物交付者，處5年以下有期徒刑、拘役或科或併科50萬元以下罰
金。
以前項方法得財產上不法之利益或使第三人得之者，亦同。
前二項之未遂犯罰之。

附表：
編號 詐騙日期 詐騙方式 匯款日期 匯款金額（新臺幣） 主文（含沒收） 1 106年5月8日 顏晨安透過LINE向蔡思潔佯稱其出車禍，需支付賠償金6萬5,000元予車禍案件之被害人云云。 106年5月8日 6萬5,000元 顏晨安犯詐欺取財罪，處拘役伍拾日，如易科罰金，以新臺幣壹仟元折算壹日。未扣案之犯罪所得新臺幣陸萬伍仟元沒收，於全部或一部不能沒收或不宜執行沒收時，追徵其價額。 2 106年5月11日 顏晨安透過LINE向蔡思潔佯稱只要再支付6萬元，上開車禍案件即不用被起訴云云。 106年5月26日 6萬元 顏晨安犯詐欺取財罪，處拘役伍拾日，如易科罰金，以新臺幣壹仟元折算壹日。未扣案之犯罪所得新臺幣陸萬元沒收，於全部或一部不能沒收或不宜執行沒收時，追徵其價額。 3 106年8月3日 顏晨安透過LINE接續向蔡思潔佯稱其眼睛開刀需要支付醫療費用云云。 106年8月4日 1萬5,000元 顏晨安犯詐欺取財罪，處拘役伍拾日，如易科罰金，以新臺幣壹仟元折算壹日。未扣案之犯罪所得新臺幣陸萬元沒收，於全部或一部不能沒收或不宜執行沒收時，追徵其價額。    106年8月6日（起訴書誤載為8月5日） 3萬元     106年8月7日 1萬5,000元  4 106年9月6日 顏晨安透過LINE接續向蔡思潔佯稱所養之小鳥骨折需住院、開刀，需要支付住院、開刀等醫療費用。 106年9月6日 5,000元 顏晨安犯詐欺取財罪，處拘役參拾日，如易科罰金，以新臺幣壹仟元折算壹日。未扣案之犯罪所得新臺幣柒仟元沒收，於全部或一部不能沒收或不宜執行沒收時，追徵其價額。    106年9月14日 2,000元